臺灣臺北地方法院刑事判決
109年度易字第1038號
公  訴  人  臺灣臺北地方檢察署檢察官
被      告  韋佑欣




選任辯護人  陳以敦律師
            陳崇光律師
上列被告因妨害公務等案件，經檢察官提起公訴（109年度偵字
第16368號），本院判決如下：
    主  文
韋佑欣犯恐嚇危害安全罪，處拘役參拾日，如易科罰金，以新臺
幣壹仟元折算壹日。緩刑貳年，緩刑期間付保護管束，並應於本
判決確定時起壹年內接受法治教育貳場次。
    事  實
一、韋佑欣於民國108年12月10日晚間6時37分許（起訴書誤載為
    「30分許」，應予更正），駕駛車牌號碼0000-00號自用小
    客貨車，行經臺北市○○區○○路0段000巷00號前時，因在標線
    型人行道上違規臨時停車，為執行巡邏勤務之臺北市政府警
    察局文山第一分局復興派出所員警吳冠宇及蘇志光發覺而予
    以取締，韋佑欣因不滿員警吳冠宇及蘇志光對其開立舉發通
    知單，於員警吳冠宇及蘇志光舉發結束後，準備駛離之際，
    竟基於恐嚇危害安全之犯意，對員警吳冠宇及蘇志光恫稱：
    「你今天不要撞死喔」、「你今天你等一下騎車給我小心點
    」、「大卸八塊」等加害員警吳冠宇及蘇志光生命、身體之
    語，致員警吳冠宇及蘇志光心生畏懼，致生危害於員警吳冠
    宇及蘇志光之安全。
二、案經吳冠宇及蘇志光訴請臺灣臺北地方檢察署檢察官偵查起
    訴。　　
    理  由
壹、程序部分：
一、本案審理範圍：
　㈠按檢察官就被告之犯罪事實以實質上或裁判上一罪起訴者，
    因其刑罰權單一，在審判上為一不可分割之單一訴訟客體，
    法院自應就全部犯罪事實予以合一審判，以一判決終結之，
    如僅就其中一部分加以審認，而置其他部分於不論，即屬刑
    事訴訟法第379條第12款所稱「已受請求之事項未予判決」
    之違法。又已經提起公訴之犯罪事實，除經檢察官依法撤回
    起訴外，並不能因檢察官在審判期日表示減縮起訴事實或未
    予陳述主張而發生消滅訴訟繫屬之效力，此與民事訴訟程序
    因採當事人處分權主義而得由當事人減縮應受判決事項之聲
    明之情形不同，換言之，該部分既未消滅訴訟繫屬，法院仍
    應予以裁判（最高法院97年度台上字第1157號、96年台上字
    第726號判決意旨可參）。
  ㈡本案檢察官係起訴被告韋佑欣同時犯刑法第135條第1項之妨
    害公務、同法第305條之恐嚇危害安全、同法第140條第1項
    前段之侮辱公務員等罪嫌，雖公訴檢察官於本院審理中，本
    於其對法律之確信，認為被告為前揭恫嚇言詞時，員警業已
    完成違規行為之舉發，而非執行職務中，被告所為應不成立
    刑法第135條第1項之妨害公務、同法第140條第1項前段之侮
    辱公務員罪，而於論告時陳明：減縮妨害公務執行及侮辱公
    務員之犯行等語（見本院易字卷第91頁），然刑事訴訟法除
    有撤回起訴之規定外，並無減縮犯罪事實之規定，公訴檢察
    官陳明減縮犯罪事實，並不發生使訴訟繫屬消滅之效果，揆
    諸上開說明，仍須就原起訴書所記載被告涉犯妨害公務執行
    、侮辱公務員等犯行審理（即本判決不另為無罪諭知部分）
    ，合先敘明。
二、證據能力：
　　本案認定事實所引用之卷證資料，屬於傳聞之供述部分，被
    告及其辯護人於本院審理時均不爭執，並同意引用為證據（
    見本院易字卷第52頁、第88頁），且本院審酌上開證據資料
    製作時之情況，並無違法不當及證明力明顯過低之情況，亦
    認為以之做為證據應屬適當，認上揭證據資料均例外有證據
    能力。而本案認定事實所引用之非供述證據，並無證據證明
    係公務員違背法定程序所取得，依刑事訴訟法第158條之4反
    面解釋，均得為證據。
貳、實體部分：
一、上揭事實，業據被告於本院審理時坦承不諱（見本院易字卷
    第86頁、第91頁），核與證人即告訴人吳冠宇、蘇志光於警
    詢、偵查中之證述內容大致相符（見他字卷第5至6頁、第19
    至21頁、第23至25頁、第73至76頁、第149至151頁），且有
    行車紀錄器錄影光碟1片暨擷圖照片共4張、員警密錄器檔案
    暨本院109年12月29日勘驗筆錄、擷圖照片共20張附卷可稽
    （見他字卷第35至36頁、本院易字卷第78至85頁、第95至11
    3頁），足認被告任意性自白與事實相符，本案事證明確，
    被告犯行洵堪認定，應予依法論科。
二、新舊法比較：
　　本案被告行為後，刑法第305條雖於108年12月25日經修正公
    布，同年12月27日施行，惟查修正後之規定係依刑法施行法
    第1條之1第2項前段規定將罰金數額提高為30倍，亦即將原
    本之銀元300元（經折算為新臺幣後為9千元）修正為新臺幣
    9千元，其修正之結果不生有利或不利於行為人之情形，非
    屬法律變更，自不生新舊法比較之問題，而應依一般法律適
    用原則，逕行適用裁判時法。
三、論罪科刑：
　㈠罪名：
　　核被告所為，係犯刑法第305條之恐嚇危害安全罪。
　㈡罪數關係：
　⒈被告先後以「你今天不要撞死喔」、「你今天你等一下騎車
    給我小心點」、「大卸八塊」等語恐嚇告訴人，係於密切接
    近之時間及同一地點實施，侵害同一法益，各行為之獨立性
    極為薄弱，且均係出於同一恐嚇告訴人之目的，依一般社會
    健全觀念，難以強行分割，應視為數個舉動之接續施行，合
    為包括之一行為予以評價，屬接續犯，論以一罪。
　⒉又被告以同一恐嚇行為，同時恫嚇告訴人吳冠宇、蘇志光，
    觸犯構成要件相同之罪名，為同種想像競合犯，依刑法第55
    條規定，僅論以一罪。
　㈢量刑：
　　爰以行為人之責任為基礎，本院審酌被告為成年人，遇事不
    知理性面對，僅因不滿員警取締其交通違規行為，而與開立
    舉發通知單之告訴人發生言語爭執，於員警舉發完畢後，率
    爾出言恐嚇告訴人，造成告訴人心生畏懼，實非可取；惟念
    被告犯罪後終能坦認犯行，態度尚可，且前無犯罪紀錄，有
    臺灣高等法院被告前案紀錄表附卷可參；兼衡被告自陳博士
    肄業之智識程度、現任麵包店工作人員、每月薪資新臺幣6
    萬元等生活狀況（見本院易字卷第92至93頁），暨其犯罪動
    機、目的、手段、情節等一切情狀，認檢察官求處刑拘役30
    日，尚稱妥適，爰量處如主文所示之刑，並諭知易科罰金之
    折算標準，以資懲儆。
　㈣緩刑：
　　查被告前未曾因故意犯罪受有期徒刑以上刑之宣告，有卷附
    臺灣高等法院被告前案紀錄表可稽，素行尚屬良好，其因一
    時失慮，致罹刑典，固非可取，惟審酌被告犯罪後坦認犯行
    ，業於本院審理時當庭向告訴人鞠躬道歉，深具悔意，而告
    訴人亦表示願原諒被告，並同意給予被告緩刑之機會（見本
    院易字卷第88頁、第94頁），是本院認被告經此偵審程序及
    罪刑之宣告，爾後當知如何以理性之態度面對與他人間糾紛
    之處理，而知所警惕，諒無再犯之虞，是本院認被告所受刑
    之宣告以暫不執行為適當，並衡酌本案之犯罪程度，爰宣告
    緩刑2年，以勵自新。惟為促使被告尊重法律規範秩序，強
    化法治觀念，本院認除前開緩刑宣告之外，有命其接受法治
    教育以預防再犯之必要，爰依刑法第74條第2項第8款之規定
    ，諭知被告應於判決確定時起1年內接受法治教育課程2場次
    ，以兼顧公允並啟自新；並依同法第93條第1項第2款之規定
    ，諭知緩刑期間付保護管束，以收矯正及社會防衛之效。倘
    被告未遵循本院所諭知如主文所示緩刑期間之負擔，情節重
    大，足認原宣告之緩刑難收其預期效果，而有執行刑罰之必
    要者，依刑事訴訟法第476條及刑法第75條之1第1項第4款之
    規定，檢察官得向本院聲請撤銷上開緩刑之宣告，併予敘明
    。
四、不另為無罪部分：
　㈠公訴意旨另認：被告係對於依法執行職務之員警吳冠宇及蘇
    志光恫嚇「你今天不要撞死喔」、「你今天你等一下騎車給
    我小心點」、「大卸八塊」等語，同時以「他媽的」之不雅
    言詞侮辱員警吳冠宇及蘇志光，亦涉犯刑法第135條第1項之
    妨害公務執行、同法第140條第1項前段之侮辱公務員等罪嫌
    等語。
　㈡按刑法第135條第1項妨害公務罪係指對於公務員依法執行職
    務時施強暴或脅迫，而所謂執行職務時係指公務員開始實行
    其職務時至其行為終了時止；若施強暴或脅迫時，公務員尚
    未開始執行職務，或已經執行職務完畢，均難繩以本罪；又
    公務員所執行之職務，固不以具有強制力為限，然必在其職
    權範圍內，始足當之；若所執行者，並非法令所應為之職務
    ，縱對之施以強暴、脅迫，除其程度足以構成其他罪名，得
    論以他罪外，仍難以妨害公務罪論處（最高法院92年度台上
    4041號判決意旨參照）。參酌刑法第140條第1項之侮辱公務
    員罪亦係規定於妨害公務罪章，且均係對於國家法益之保護
    ，故就第140條第1項條文之「執行職務時」自應為相同之解
    釋，即以公務員開始執行其職務時至其行為終了時止。
　㈢本案被告係於員警吳冠宇及蘇志光取締交通違規行為，並在
    舉發結束後，準備駛離現場之際，對員警陳稱「你今天不要
    撞死喔」、「你今天你等一下騎車給我小心點」、「他媽的
    」、「大卸八塊」等語之事實，業據證人吳冠宇、蘇志光證
    述在卷（見他字卷第20至21頁、第24頁、第74頁、第150頁
    ）；且經本院當庭播放員警密錄器光碟，亦見被告於舉發通
    知單簽名後，遂將通知單交予員警蘇志光，並取回身分證後
    ，旋即轉身進入自用小客貨車內，而員警吳冠宇則向被告之
    配偶稱「到案時間跟日期記得跟先生講啦」，嗣被告於駛離
    時向員警吳冠宇及蘇志光恫稱上開言詞等情（見本院易字卷
    第84至85頁），足認被告駕車離開之際，員警依法執行之職
    務業已結束終了，揆諸前揭說明，被告駕車離去時出言「你
    今天不要撞死喔」、「你今天你等一下騎車給我小心點」、
    「他媽的」、「大卸八塊」等語之舉止，核與刑法第135條
    第1項之妨害公務執行、第140條第1項前段之侮辱公務員罪
    嫌有間，自無從以該等罪名相繩，惟此部分如構成犯罪，與
    前開論罪部分應有裁判上一罪關係，爰不另為無罪諭知，附
    此敘明。
五、至告訴人吳冠宇於本院審理時固陳稱：我偵查中提告的範圍
    是妨害公務與恐嚇危害安全，而妨害名譽的部分也包括在內
    ，我是以整個事實去提告的等語（見本院易字卷第87頁）。
    惟按告訴乃論之罪，告訴人雖祇須表示訴究之意思為已足，
    不以明示其所告訴者為何項罪名或言明「告訴」為必要，然
    仍須依告訴人所陳述之事實，客觀上已可認其有訴追之意思
    ，方屬合法之告訴。亦即告訴人之告訴，須指明所告訴之犯
    罪事實及表示希望訴追之意思，始足當之（最高法院18年上
    字第798號、1031號判例、83年度台上字第2379號判決，司
    法院院解字第1854號㈣亦同此旨）。本案告訴人吳冠宇固於1
    08年12月12日偵查中表「我係臺北市政府文山第一分局復興
    派出所員警，在108年12月10日下午4時至晚間7時執行巡邏
    勤務，與員警蘇志光在同日晚間6時37分巡經臺北市○○區○○
    路0段000巷00號前，見車牌號碼0000-00號自用小客貨車，
    在標線型人行道違規停車，我依法上前取締，要求違規駕駛
    出示執照，員警蘇志光依法開單後，被告就對我說『你今天
    不要被撞死，你這個樣子，你今天不要被撞死喔，你他媽的
    大卸八塊』，被告除了對我妨害公務外，該行為也同時對我
    構成恐嚇危害安全罪，兩個罪名我一併提出告訴」等語（見
    他字卷第5頁），嗣經檢察官於109年4月13日偵查中詢問告
    訴人吳冠宇「本件提告有無包括刑法第140條侮辱公務員？
    」，告訴人吳冠宇則答稱「沒有」等語（見他字卷第76頁）
    ，足見告訴人吳冠宇客觀上係請檢察官查明告訴之事實，並
    明確表示有關侮辱部分不欲訴追。是依上開說明，即不得認
    已就妨害名譽部分為合法告訴，則本院無從就此部分予以審
    理，附此敘明。
據上論斷，應依刑事訴訟法第284條之1、第299條第1項前段，刑
法第305條、第55條、第41條第1項前段、第74條第1項第1款、第
2項第8款，第93條第1項第2款，判決如主文。
本案經檢察官林錦鴻提起公訴，由檢察官劉承武到庭執行公訴。
中　　華　　民　　國　　110 　年　　1 　　月　　12　　日
　　　　　　　　　刑事第一庭    法　官　林鈺珍
以上正本證明與原本無異。
如不服本判決應於收受送達後20日內向本院提出上訴書狀，並應
敘述具體理由；其未敘述上訴理由者，應於上訴期間屆滿後20日
內向本院補提理由書（均須按他造當事人之人數附繕本）「切勿
逕送上級法院」。告訴人或被害人如對於本判決不服者，應具備
理由請求檢察官上訴，其上訴期間之計算係以檢察官收受判決正
本之日期為準。
　　　　　　　　　　　　　　　　書記官　葉潔如
中　　華　　民　　國　　110 　年　　1 　　月　　12　　日
附錄本案論罪科刑法條全文： 
中華民國刑法第305條
以加害生命、身體、自由、名譽、財產之事恐嚇他人，致生危害
於安全者，處2年以下有期徒刑、拘役或9千元以下罰金。